【裁判字號】    97,台上,982
【裁判日期】    970515
【裁判案由】    履行契約
【裁判全文】
最高法院民事裁定              九十七年度台上字第九八二號
上  訴  人  己○○
            乙○○
            丙○○
            丁○○
            戊○○
            庚○○
            辛○○
            壬○○
共      同
訴訟代理人  徐克銘律師
            洪大植律師
被 上 訴人  甲○○
訴訟代理人  徐南城律師
上列當事人間請求履行契約事件，上訴人對於中華民國九十七年
一月二十三日台灣高等法院第二審判決（九十六年度上字第七一
二號），提起上訴，本院裁定如下：
    主  文
上訴駁回。
第三審訴訟費用由上訴人負擔。
    理  由
按上訴第三審法院，非以原判決違背法令為理由，不得為之。又
提起上訴，上訴狀內應記載上訴理由，表明原判決所違背之法令
及其具體內容，暨依訴訟資料合於該違背法令之具體事實，其依
民事訴訟法第四百六十九條之一規定提起上訴者，並應具體敘述
為從事法之續造、確保裁判之一致性或其他所涉及之法律見解具
有原則上重要性之理由。同法第四百六十七條、第四百七十條第
二項定有明文。而依同法第四百六十八條規定，判決不適用法規
或適用不當者，為違背法令；依同法第四百六十九條規定，判決
有該條所列各款情形之一者，為當然違背法令。是當事人提起上
訴，如以同法第四百六十九條所列各款情形為理由時，其上訴狀
或理由書應表明該判決有合於各該條款規定情形之具體內容，及
係依何訴訟資料合於該違背法令之具體事實。如依同法第四百六
十八條規定，以原判決有不適用法規或適用法規不當為理由時，
其上訴狀或理由書應表明該判決所違背之法令條項，或有關判例
、解釋字號，或成文法以外之習慣或法理等及其具體內容，暨係
依何訴訟資料合於該違背法令之具體事實，並具體敘述為從事法
之續造、確保裁判之一致性或其他所涉及之法律見解具有原則上
重要性之理由。上訴狀或理由書如未依上述方法表明，或其所表
明者與上開法條規定不合時，即難認為已合法表明上訴理由，其
上訴自非合法。本件上訴人對於原判決提起上訴，雖以該判決違
背法令為由，惟核其上訴理由狀所載內容，無非係就原審取捨證
據、認定事實之職權行使，所為論斷：被上訴人甲○○與訴外人
廖高加走同為高文選之繼承人，廖高加走於民國七十九年間簽訂
同意書，就高文選所遺留包括臺北市○○區○○段三小段六○四
地號土地（下稱系爭土地）在內之遺產其繼承所得之持分，同意
於辦妥繼承登記後全部以公告現值總價新臺幣（下同）一千一百
二十萬元出售予甲○○（廖高加走應繼分為七分之二，可分得三
百二十萬元），廖高加走並交付印鑑證明等資料，甲○○亦交付
三十萬元作為定金。八十九年十月十日廖高加走再度簽署承諾委
託書，願依七十九年買賣協議繼續進行，並授權甲○○處理各種
繼承及過戶領取補償之相關事宜。嗣廖高加走於九十年三月二十
三日死亡，高文選之繼承人將系爭土地於九十五年六月二十日以
二千六百四十萬八千二百五十元出售予張美珠，扣除土地增值稅
等必要費用，餘額為二千零八十一萬六千六百十一元，廖高加走
之繼承人共可分得五百九十四萬七千六百零三元，扣除甲○○尚
未支付之買賣價金二百九十萬元，剩餘三百零四萬七千六百零三
元本應歸伊取得。惟如僅扣抵十餘年前締約當時未付之二百九十
萬元，忽視消費者物價指數之幣值變動因素，不啻對上訴人乙○
○等人顯失公平，且甲○○與廖高加走於締約時，應無預見辦妥
繼承登記乙事需耗時十餘年，審酌九十五年十月消費者物價指數
為一○四．一四，係七十九年五月消費者物價指數七七．二二之
一．三四八六倍，應將甲○○當初未交付之二百九十萬元，換算
成起訴當時之幣值為三百九十一萬零九百四十元，則乙○○等人
應返還甲○○之價金，應以二百零三萬六千六百六十三元為適當
。甲○○本於買賣及繼承法律關係，主張乙○○、庚○○、辛○
○、壬○○為廖高加走之繼承人，應繼分各為五分之一，應各給
付甲○○四十萬七千三百三十三元；丙○○、丁○○、戊○○、
己○○係再轉繼承人，應繼分各為二十分之一，應各給付甲○○
十萬一千八百三十三元，並均加給法定遲延利息，自屬有據，應
予准許，指摘其為不當，並就原審所為論斷，泛言其論斷矛盾、
違法或未論斷，而非表明該判決所違背之法令及其具體內容，暨
依訴訟資料合於該違背法令之具體事實，並具體敘述為從事法之
續造、確保裁判之一致性或其他所涉及之法律見解具有原則上重
要性之理由，難認其已合法表明上訴理由。依首揭說明，應認其
上訴為不合法。至原判決第二頁第十行、第五頁第七行、第十二
頁倒數第五行關於上訴人壬○○之姓名，原判決誤載為廖雲英（
見第一審卷第二二頁、第八○頁之戶籍謄本），應由原審另行裁
定更正，併此敘明。
據上論結，本件上訴為不合法。依民事訴訟法第四百八十一條、
第四百四十四條第一項、第九十五條、第七十八條，裁定如主文
。
中    華    民    國  九十七  年    五    月   十五   日
                      最高法院民事第五庭
                          審判長法官  劉  延  村
                                法官  許  澍  林
                                法官  黃  秀  得
                                法官  李  寶  堂
                                法官  童  有  德
      本件正本證明與原本無異
                                      書  記  官
中    華    民    國  九十七  年    五    月  二十六  日
                                                      Ｅ


司法院資訊處製作；財團法人民間司法改革基金會備份。
